臺灣苗栗地方法院民事裁定
111年度消債抗字第2號
抗  告  人  
即債務人    黃月美  





相  對  人  合作金庫商業銀行股份有限公司

法定代理人  雷仲達  
代  理  人  吳昌兆  
相  對  人  苗栗縣獅潭鄉農會

法定代理人  古明育  
代  理  人  蘇照瑜  
            曾煥章  
相  對  人  第一商業銀行股份有限公司

法定代理人  邱月琴  
代  理  人  黃森睿  
相  對  人  吳慧貞  
上列抗告人因消費者債務清理條例裁定免責事件，對於本院民國
111年4月1 日111年度消債職聲免字第2 號裁定提起抗告，本院
裁定如下：
      主  文
抗告駁回。
抗告程序費用新台幣1,000元由抗告人負擔。
      理  由
一、抗告意旨略以：伊對於日常生活費用確有提出單據為憑證，
    原裁定認伊未提出生活費用證明，逕以當地區每人每月最低
    生活費1.2倍計算伊之每月必要生活費用，顯有違誤。又伊
    聲請前二年中因法院強制執行扣薪，實際上對於該部分遭扣
    薪之薪資所得，伊事實上對此部分並無決定權，原裁定將此
    部分視為伊之得處分所得，明顯違背法令。爰請求廢棄原裁
    定，並裁定伊應予免責等語。
二、按消債條例之立法目的，係為使陷入經濟困境之債務人得以
    清理債務、重建生活，並確保債務人有符合人性尊嚴之最低
    基本生活需求，於債務人能力範圍內達成盡力清償債務之目
    的，無從任由債務人主張其基本生活開支之數額。亦即債務
    人既已負債並聲請清理債務，其生活費即不能比照一般正常
    無負債人，而應以不違反人性尊嚴之最低基本生活需求為準
    ，超出此最低基本生活需求以外，應不能認為係生活所必須
    之費用。查抗告人雖主張其每月必要生活支出為膳食費新臺
    幣（下同）8,000元、公保費1,167元、健保費898元、退休
    撫卹基金3,383元，水電瓦斯費1,250元、手機通信費499元
    、網路及市話通信費1,038元、雜費1,000元、稅金1,875元
    、支付2名未成年子女之扶養費每月20,000元云云，並提出
    部分水電瓦斯等收據為證；惟查衛生福利部公告之最低生活
    費之1.2倍，已包含每人每月之所有必須支出，106年為13,7
    38元、 107、108年為14,866元，抗告人以此金額作為最低
    生活費，並無損於人性尊嚴之最低基本生活需求，抗告人提
    出之前開支出已逾一般無負債人之生活需求，自應衛生福利
    部公告之最低生活費之1.2倍作為計算基礎，其為未成年子
    女負擔之扶養費，亦同。且扶養費部分並應與配偶共同分擔
    。是原裁定依此計算抗告人及未成年子女之扶養費於聲請清
    算前2年內之必要生活費用，共1,195,018元，並無不妥。
三、次按消債條例第 133  條規定所稱「可處分所得」，固不包
    括法律上禁止處分之財物（如以勞工薪資提撥退休金部分）
    或其他依法令應繳納之稅費部分，但不以債務人得自由處分
    該所得為限。債務人聲請清算前2年內，其薪資債權雖遭執
    行法院扣押而不得處分（強制執行法第 115  條第 1  項）
    ，但其經執行法院核發移轉命令後，已用於清償債務人之債
    務，此與債務人自行處分而為清償者無異，是此部分應列為
    債務人可處分所得之計算範疇。又債權人於裁定開始清算程
    序前，因強制執行受清償而消滅之債權，不屬清算債權，其
    所受清償更非依清算程序所為之分配，該受償額自無計入清
    算債權人分配總額可言。亦即債務人於清算前2年雖因強制
    執行扣薪，惟法院核發移轉命令後，該遭扣押移轉之薪資已
    用於清償債務人之債務，債務人之債務亦因所減少，該項被
    強制執行之薪資自屬首揭規定所稱可處分所得。查原裁定以
    抗告人提出之員工薪資表應領項目欄所列金額，加計年終及
    考績獎金、其他單位之收入等金額，計算抗告人聲請清算前
    2年間之可處分所得合計為1,892,432元，並無不當。
四、綜上所述，抗告人仍符合同條例第133 條不免責之情形，是
    原審裁定抗告人不免責，並無違誤。抗告意旨猶執前詞，指
    摘原裁定不當，求予廢棄，為無理由，應予駁回。另抗告人
    於法院為不免責之裁定確定後，如有符合消債條例第141 條
    或第142 條規定情形，得再次聲請裁定免責，附此敘明。
五、爰依消費者債務清理條例第15條、民事訴訟法第495條之1第
    1項、第449條第1項、第78條規定，裁定如主文。
中    華    民    國   111    年    5     月    30    日
                  民事第一庭  審判長法  官  宋國鎮
                                    法  官  張珈禎
                                    法  官  何星磊
以上正本係照原本作成。
本裁定除以適用法規顯有錯誤為理由，不得再抗告；如提再抗告
，應於收受送達後十日內委任律師為代理人向本院提出再抗告狀
（須附繕本一份），並繳納再抗告費新臺幣1,000元。
中    華    民    國   111    年    5     月    30    日
                                    書記官  歐明秀